【裁判字號】    97,台上,416
【裁判日期】    970306
【裁判案由】    確認僱傭關係存在
【裁判全文】
最高法院民事判決              九十七年度台上字第四一六號
上  訴  人  群健有線電視股份有限公司
法定代理人  乙○○
訴訟代理人  翁雅欣律師
            陳哲宏律師
被 上訴 人  甲○○
訴訟代理人  鐘登科律師
上列當事人間請求確認僱傭關係存在事件，上訴人對於中華民國
九十六年九月十一日台灣高等法院台中分院第二審更審判決（九
十六年度重勞上更（一）字第一號），提起上訴，本院判決如下
：
    主  文
上訴駁回。
第三審訴訟費用由上訴人負擔。
    理  由
本件被上訴人主張：伊受僱於上訴人公司擔任業務部門主管，竟
遭上訴人指稱伊未在公司指派之地區從事銷售，且連續提供不實
數字之業績報表，嚴重誤導公司決策階層，影響公司營運方針，
已構成未依公司指令執行職務而情節重大之違反公司人事管理辦
法情事，逕於民國九十一年十月十一日交伊免職通知書，而自同
日下午六時起，將伊解僱。其片面終止兩造間之勞動契約，顯非
適法，雙方之僱傭關係原仍繼續存在，伊自有即受確認判決之法
律上利益等情，爰求為確認兩造間僱傭關係存在之判決。
上訴人則以：伊於九十一年五月間依規劃，已明白告知當時擔任
業務部經理之被上訴人，其所屬銷售業務人員，自九十一年八月
一日起不得越區招攬商品。詎被上訴人身為主管，竟予以漠視，
仍跨區銷售，除造成伊原先設計模型之計畫失敗外，又因跨區銷
售之高成績，使伊於九十一年九月份，多發被上訴人個人業務獎
金及其所屬業務部門公績金，各為新台幣（下同）二萬一千二百
十七元，及二萬四千二百五十元，並受有其他鉅額損失。另被上
訴人自九十年十月間起，指示所屬業務部助理林貴貞，將其管領
之公績金，或匯入其私人銀行帳戶，或提領現金供其花用，或支
付其互助會款，截至遭免職而離職之日止，至少已達一百零五萬
四千四百五十三元，經伊催告，迄仍拒絕清楚交代帳目及返還，
顯已破壞勞雇雙方間誠實互信之基礎。被上訴人各該違反勞動契
約之情節既屬重大，伊交付免職通知書予以免職，再以九十三年
五月二十七日上訴理由狀之送達，為終止兩造間僱傭契約之意思
表示，即無不合等語，資為抗辯。
原審審理結果，以：依上訴人所提雙向區域示意圖之記載，第一
限制銷售區域，僅標示第一區○○○路（已完成），就數位電視
部分，未有任何相關記載，尚難僅依該示意圖即認數位電視之銷
售，亦同受該區域之限制；而員工陳奇苗、吳俊錡之問卷調查表
，於第二項新推出業務項下，固記載：「是否暸解本公司DVS 及
HSI 業務有區域限制？」、「是否暸解本公司區域限制之用意？
」兩種問項，且答詢者均勾選「是」，然依上述之問卷記載，所
謂業務有區域限制究係何意？題意不清，尚難遽認上訴人抗辯之
事實為真。又經傳訊曾在上訴人業務部門服務之馮秋慶、林清江
、許富閎、李梅松、陳明鴻、張文正等人，上開證人均曾為上訴
人業務部門之人員，依其等所陳證內容，上訴人公司就數位電視
節目之銷售並無區域限制。且上訴人所提前述問卷調查表，提示
予在場證人陳述意見，其等均稱：「當初公司把數位電視跟網路
列在同一項目，所以我們在勾列時都勾（是）」等語。顯見兩種
問項下，所勾選「是」，是指網路業務，而非指數位電視業務，
故上訴人指稱被上訴人有違反公司指令，而指示業務人員跨區銷
售之情事，應無可採。且縱使上訴人所稱限區銷售之銷售策略屬
實，惟上訴人於發現被上訴人所負責之部門有越區銷售之情事，
竟未加糾正，任其發生，事後方以此終止與被上訴人之勞動契約
，亦違誠實信用原則，是上訴人以被上訴人有不依公司指令，在
限制銷售地區從事銷售之情事，而予以解職，於法無據。依證人
林貴貞所證述，被上訴人並無虛列業務人員業務數量之情事，亦
無蓄意調整業務人員可報之業務數量之情事，僅於業務人員對於
林貴貞所印列之業績數據，有所意見，而課長沒有辦法判定時，
業務人員方找經理即被上訴人，並經被上訴人審核後再以口頭告
訴林貴貞，被上訴人是否同意業務人員所爭議的業績而已，是縱
使被上訴人就業務人員有所爭議之業績審核有所疏失，以致報表
數字不符，而有上訴人所提報表上數字之差距，此僅係被上訴人
執行職務有所失職，被上訴人並非故意虛列業務數據，以圖得非
法之獎金，上訴人抗辯被上訴人係故意虛列業務數據，顯屬單方
之臆測之詞，尚無可採。況依上訴人所提之業務人員個人業績報
表，其中雖有員工之差異數為正數值，但九十一年七月份有編號
二二六號郭蠲耀等人之差異數為負數值，八月份有編號四二四號
趙振武等人之差異數為負數值、九月份亦有編號一九九號等員工
之差異數為負數值，若被上訴人有意於所負責之業績報表，提供
不實數字之方式溢領業績獎金者，如何會使此情事發生？此更說
明報表上之業績差異，應是被上訴人與上訴人公司就業績數計算
認定上，有所差異所致，惟此非被上訴人故意提列不實之數據予
上訴人公司，以圖非法獎金，應可認定。復查，本件上訴人自九
十年十月起撥放公績金由被上訴人使用以迄被上訴人被免職為止
，其間從未要求被上訴人提出公績金使用狀況之報表，亦未曾要
求被上訴人就公績金使用情形為任何口頭或書面之報告。因此上
訴人主張被上訴人就公績金之使用狀況應向上訴人報告並應檢附
相關收據或發票提出詳實記載收支明細之資料云云，顯與事實不
符。且公績金撥入業務部助理林貴貞之帳戶時，已以發放員工薪
資之名義完成核銷，被上訴人無再為報告之必要，在在均足以證
明被上訴人就公績金之使用情形並無向上訴人報告之義務。又上
訴人主張公績金係撥入林貴貞帳戶，故應由林貴貞管理，被上訴
人不應命林貴貞將款項轉匯到被上訴人帳戶云云，亦非事實。上
訴人為免受到稅賦過高的影響，乃暫將公績金以薪資名義連同林
貴貞實際薪資撥發入薪資較低之業務部門助理林貴貞之帳戶，再
由林貴貞將屬於公績金部分之數額提出或匯入被上訴人帳戶，由
被上訴人全權使用。否則公績金之管理真是如此重要者，上訴人
顯應另設帳戶獨立控管，而不應將該筆金額混同林貴貞之實際薪
資一併撥到林貴貞帳戶，凡此均足以證明上訴人所言不實。上訴
人於九十一年十一月二十七日已以存證信函催告被上訴人返還所
謂該侵占之公績金，則上訴人於當時即知悉被上訴人有上開得不
經預告終止勞動契約之事由。故上訴人以九十三年五月二十七日
上訴理由狀之送達，為終止兩造僱傭（勞動）契約之意思表示，
顯已逾勞動基準法第十二條第二項所定之三十日除斥期間，上訴
人之終止權即因除斥期間之經過而消滅。故被上訴人以九十三年
五月二十七日上訴理由狀所為之終止意思表示，應不生使兩造間
勞動契約消滅之效果。綜上所述，被上訴人請求確認兩造僱傭關
係存在，為有理由，並說明兩造其餘攻擊防禦方法，對判斷結果
不生影響，爰駁回上訴人之上訴，於法核無不當。上訴論旨，就
原審取捨證據、認定事實之職權行使，指摘原判決違背法令，求
予廢棄，非有理由。
據上論結，本件上訴為無理由。依民事訴訟法第四百八十一條、
第四百四十九條第一項、第七十八條，判決如主文。
中    華    民    國  九十七  年    三    月    六    日
                      最高法院民事第五庭
                          審判長法官  劉  延  村
                                法官  許  澍  林
                                法官  黃  秀  得
                                法官  李  寶  堂
                                法官  童  有  德
      本件正本證明與原本無異
                                      書  記  官
中    華    民    國  九十七  年    三    月   十七   日
                                                      Ｋ


司法院資訊處製作；財團法人民間司法改革基金會備份。
